　　　　　　　臺灣新竹地方法院刑事判決
公　訴　人　臺灣新竹地方法院檢察署檢察官
被　　　告　HO VAN TU.
　　　　　　（即胡文憲）
上列被告因搶奪等案件，經檢察官提起公訴（93年度偵字第517
3號），經本院合議庭裁定進行簡式審判程序，判決如下：
    主      文
HO VAN TUYEN（即胡文憲）共同偽造公印文，處有期徒刑肆月，
如易科罰金，以佰元折算壹日。扣案之偽造PHAN THANH BINH
（即潘進平）中華民國外僑居留證壹張，沒收。又意圖為自己不
法之所有，搶奪他人之動產，處有期徒刑陸月，如易科罰金，以
佰元折算壹日。應執行有期徒刑玖月，如易科罰金，以佰元
折算壹日。扣案之偽造PHAN THA N HBINH（即潘進平）中華民國
外僑居留證壹張，沒收。
    事  實
一、HO VAN TUYEN（中文名胡文憲，越南國籍）為受僱於新竹縣
    臺元紡織股份有限公司竹北總廠（下稱臺元竹北廠）之越南
    將屆，於93年8月間，與真實姓名、年籍不詳同為越南籍綽
    號「阿鳳」之成年女子共同基於偽造公印文及中華民國外僑
    VAN TUYEN將自己照片1張交予阿鳳，再由阿鳳於於不詳處所
    ，將HO VAN TUYEN照片黏貼於蓋有偽造「內政部印」公印文
    乙枚之PHAN THANH BINH（中文名潘進平）中華民國外僑居
    留證上後，再將該偽造完成之PHAN THANH BINH中華民國外
    僑居留證交予HO VAN TUYEN，足以生損害於新竹縣警察局核
    發中華民國外僑居留證及管理外國人之正確性。
二、又HO VAN TUYEN基於意圖為自己不法所有之犯意，於93年10
    月4日晚上9時50分許，前往新竹市○○街174號金全成珠寶
    銀樓，向該銀樓負責人甲○○佯稱欲購買黃金金項鍊，於甲
    ○○拿出金飾供挑選時，挑選1條價值56000元重量3兩6分5
    厘之黃金金項鍊試戴在身上，並竟趁甲○○不備之際，將仍
    屬在甲○○實力支配範圍內之上開金項鍊，當場直接以未達
    足以抑制甲○○自由意思程度之手段，侵害甲○○之自由意
    思，而公然掠取上開仍屬甲○○所持有之金項鍊，得手後隨
    即逃離該銀樓，甲○○旋即自後追趕，適有新竹市警察局第
    一分局員警柯光文、陳水恭於新竹市○○路、中央路口執行
    巡邏勤務，目睹甲○○追呼搶奪之情而尾隨追捕，於同日晚
    上10時15分許，在新竹市○○路106號旁地下停車場入口處
    將HO VAN TUYEN逮捕，並自其身上起出該條黃金金項鍊。嗣
    於同月5日，因前去警局協助處理之臺元竹北廠專員楊政融
    ，在警察交予保管之HO VAN TUYEN物品中發現偽造之貼有HO
    VAN TUYEN照片之PHAN THANH BINH中華民國外僑居留證，經
    詢問HO VAN TUYEN來源後，得知事實一之上情，並扣得上開
    偽造完成之PHAN THANH BINH中華民國外僑居留證。
三、案經臺灣新竹地方法院檢察署檢察官自動檢舉及新竹市警察
    局第一分局報請臺灣新竹地方法院檢察署檢察官偵查起訴。
    理  由
一、認定犯罪事實所憑之證據及其認定之理由：
  (一)本件被告HO VAN TUYEN所犯偽造公印文、偽造特種文書、及
    搶奪罪，均非死刑、無期徒刑、最輕本刑為三年以上有期徒
    刑之罪，或高等法院管轄第一審之案件，被告於本院準備程
    序進行中，就被訴事實為有罪之陳述，經本院合議庭評議結
    果認合於刑事訴訟法第273條之1第1項之規定，裁定進行簡
    式審判程序，合先敘明。
  (二)右揭犯罪事實，業據被告HO VAN TUYEN於警訊、檢察官偵查
    及本院審理中坦承不諱，核與被害人甲○○於警、偵訊中所
    述之情節相符，並經證人楊政融於警、偵訊中證述屬實，復
    有扣案之偽造之貼有HO VAN TUYEN照片之PHAN THANH BINH
    中華民國外僑居留證1張、贓證物品認領保管收據1紙、外勞
    、越南
    照片4幀附卷可稽。
  (三)上開補強證據足資擔保被告任意性自白之真實，而使本院形
    成被告確有偽造特種文書、偽造公印文及搶奪犯行之確信。
二、論罪、科刑與適用之法律：
  (一)偽造公印文罪部分：
    (1)按中華民國外僑居留證因具有表彰特許外國人入境我國及
      其特許期間之性質，核屬特許證，又前開居留證上之「內
      政部印」之印文，該等印文係表示公務機關之職務及資格
      ，屬印信條例第二條之印信之「職章」及「印」，應為刑
      法第二百十八條所稱之公印文（最高法院71年臺上字第
      1831號判例、86年臺上字第4631號判決可資參照）。另扣
      案物品雖均屬影本，惟按影本於吾人實際生活上可代替原
      本使用，應認其與原本作成名義人直接所表示之意思之文
      書無異，合先敘明。
    (2)核被告HO VAN TUYEN所為，係犯刑法第212條之偽造特種
      文書罪及同法第218條第1項之偽造公印文罪。公訴人雖未
      將被告在中華民國外僑居留證上偽造「內政部」公印文部
      分事實敘入公訴事實，惟此部分事實經檢察官當庭以言詞
      補正，且與本案論罪科刑部分事實有裁判上一罪關係，本
      院自得併予審究。
    (3)被告與綽號「阿鳳」之成年女子間，就偽造公印文、偽造
      特種文書之犯行，有犯意之聯絡與行為之分擔，應論以共
      同正犯。
    (4)又被告所犯上開刑法第第212條之偽造特種文書罪及刑法
      第218條第1項偽造公印文罪之2罪間有方法、結果之牽連
      關係，為牽連犯，應從一重之偽造公印文罪處斷（參照司
      法院院解字第3020號解釋及司法院大法官釋字第82號解釋
      ）。
  (二)搶奪罪部分：
    按刑法上搶奪罪之成立，只要行為人破壞持有人對於財物監
    督支配狀態所使用之手段，係當場直接侵害被害人之自由意
    思，且尚未達足以抑制被害人自由意思之程度，而係乘持有
    人不備或不及抗拒而使用上開手段公然掠取持有人財物之行
    為即已該當；本件被告在被害人甲○○尚有注意之際，將仍
    屬在被害人實力支配下之黃金金項鍊1條，當場施以未達足
    以抑制被害人自由意思之程度之手段，侵害被害人之自由意
    思，乘被害人不備而公然掠取被害人所持有之物，核其所為
    ，係犯刑法第325條第1項之搶奪罪。
  (三)被告所犯上開偽造公印文罪及搶奪罪2 罪，犯意各別，行為
    不同，應予分論併罰。
  (四)科刑：
    (1)主刑：爰審酌被告犯罪後坦承犯行，態度尚稱良好，惟其
      正值青年，竟不思以己力賺取財物，心存僥倖，搶奪他人
      財物，危害他人財產安全及社會秩序，暨其係本國境內之
      外籍勞工，在臺灣居留期間工作、素行均良好，僅係因居
      留期間屆至，又想買金飾回家鄉孝敬父母等一切情狀，分
      別量處如主文所示之刑，及諭知易科罰金之折算標準，並
      定應執行刑及諭知易科罰金之折算標準。
    (2)扣案之偽造PHAN THANH BINH中華民國外僑居留證，係被
      告供本案犯罪所用之物，業據被告供明無誤，爰依刑法第
      38條第1項第2款之規定宣告沒收。至偽造PHAN THANHBINH
      之中華民國外僑居留證居留證上有「內政部印」之公印文
      1枚及被告照片1枚，係附於前揭外僑居留證上，而無從分
      離，已隨同前開外僑居留證而併同沒收，故不另依刑法第
      219條另行沒收公印文或刑法第38條第1項第2款沒收居留
      證上之被告照片，併此敘明。
據上論斷，應依刑事訴訟法第273條之1第1項、第299條第1項前
段，刑法第28條、第212條、第218條第1項、第325條第1項、第
41條第1、2項、第55條、第51條第5款、第38條第1項第2款，罰
金罰鍰提高標準條例第1條前段、第2條，判決如主文。
本案經檢察官陳宏兆到庭執行職務。
中　　華　　民　　國　　94　　年　　1 　　月　　25　　日
                        刑事第二庭　　法  官  林秋宜
以上正本證明與原本無異。
如不服本判決，應於判決送達後十日內向本院提出上訴狀（應附
繕本），上訴於臺灣高等法院。
中　　華　　民　　國　　94　　年　　1 　　月　　25　　日
                                      書記官  鄭明枝
附錄本案論罪科刑法條全文：
刑法第212條：
偽造、變造護照、旅券、免許證、特許證及關於品行、能力服務
或其他相類之證書、
介紹書，足以生損害於公眾或他人者，處一年以下有期徒刑、拘
役或三百元以下罰金。
刑法第218條：
偽造公印或公印文者，處五年以下有期徒刑。
盜用公印或公印文足以生損害於公眾或他人者，亦同。
刑法第325條第1項
意圖為自己或第三人不法之所有，而搶奪他人之動產者，處六月
以上五年以下有期徒刑。
